臺灣高雄地方法院民事裁定　　　　　　　 95年度破字第161號
聲　請　人　甲○○
上當事人聲請宣告破產事件，本院裁定如下：
  主  文
聲請駁回。
程序費用由聲請人負擔。
  理  由
一、聲請意旨略以：聲請人於民國67至69年間，因配偶患有心臟
    病，出入加護病房8 次，聲請人花費新臺幣（下同）200 萬
    元以資支付醫藥費，惟最後仍無法救回聲請人之配偶一命。
    嗣聲請人乃獨力扶養其唯一子女張書豪，然因聲請人平時忙
    於工作而疏於關心子女張書豪之生活，使其遭人誣陷，被依
    竊盜罪提起公訴，聲請人為替子女洗刷冤罪，乃花費全部積
    蓄，纏訟13餘年，聲請人之子終獲判無罪。然聲請人唯一所
    吏用之工具小客車，卻於84年9 月26日下午3 時許，停放於
    高雄市新興區○○○路150 號前，在甫批貨完畢滿載茶壺及
    生活週轉金10萬元之情形下，遭人竊走，迄今仍未尋獲。聲
    請人在遭逢上開變故後，在朋友之資助下，以於夜市擺攤過
    活，然因經濟不景氣，每月收入連夜市之清潔費用猶不足支
    付，在不得已之情形下，乃向銀行辦理信用卡、現金卡及信
    用貸款，以預支現金之方式借貸週轉，惟債務金額越借越多
    ，每月利息亦越滾越多，終致所背負無擔保債務之金額計有
    2,159,485 元，房屋擔保借款831,100 元，與勞工貸款17,
    192 元，且無力繳納94年度全民健康保險費4,716 元，至今
    亦仍未繳納95年度全民健康保險。故聲請人之債務總計有3,
    012,493 元，而面對此龐大債務，聲請人根本無力清償，為
    此，爰依法聲請宣告破產等語。
二、按破產，對債務人不能清償債務者，宣告之，為破產法第57
    條所明定。是以就破產之聲請，倘債務人確係毫無財產可構
    成破產財團，或債務人之財產不敷清償破產財團之費用及財
    團之債務，無從依破產程序清理其債務時，得以無宣告破產
    之實益，裁定駁回聲請。
三、經查，經本院依職權向聲請人所陳報之債權銀行查詢之結果
    ，聲請人積欠銀行及中央健康保險局至少2,616,679 元之債
    務（如附表所示），有負債清單及如附表所示金融機構函、
    陳報狀等在卷可稽，是聲請人所述負債金額龐大乙節，應屬
    可採。而聲請人現有之資料，依聲請人所述，除自身保有之
    現金35萬元外，尚有坐落高雄縣鳳山市○○段0000-0000 號
    、同段0000-0000 號及0000-0000 號之土地3 筆，以及高雄
    縣鳳山市○○○路100 巷20之3 號之房屋1 棟，合計價值約
    722,100 元，此有聲請人所提出之土地及建物登記謄本在卷
    可稽，並經本院依職權函調聲請人之財產資料核對無訛，有
    稅務電子閘門財產所得調件明細表1 份在卷可資參照。
四、聲請人既自承現收入猶不足以支應工作之必要成本費用，而
    無實際所得，其所有之資產於提出本件聲請時，雖有現金35
    萬元，以及如上所述不動產4 筆；惟上開不動產，價值約僅
    72萬餘元，有前揭稅務電子閘門財產所得調件明細表在卷可
    佐，且均遭臺灣土地銀行設定第一順位之抵押權，並尚積欠
    擔保債權831,100 元，此經債權人臺灣土地銀行股份有限公
    司函覆明確，並有土地及建物謄本、抵押權設定契約書等在
    卷可佐，是聲請人所有上述之不動產，尚不足以清償該第一
    順位抵押權所擔保之債務；另聲請人尚有欠稅7,120 元之事
    實，亦據高雄縣政府稅捐稽徵處以95年11月6 日以高縣稅法
    字第0950059697號函函覆明確，在聲請人現幾無實質收入之
    情形下，以現行生活食衣住行各方面消費支出觀之，其現可
    供用以清債債務之款項應極其有限。且依目前破產實務，破
    產管理人之最低報酬通常為4 至5 萬元，縱聲請人仍有35萬
    元之現金可以支付破產管理人之報酬及相關破產程序費用，
    但在扣除日常生活之必要費用後予以計算之結果，其資產得
    用以實際清償債務之餘額與現有之債務相較，應僅得清償20
    % 左右，甚至更低；而其債務發生之原因，又係聲請人在未
    予計算利息負擔及償債能力之情形下，大量向金融機關陸續
    辦理信用卡、支借信用貸款及現金卡所致，致循環利息沈重
    顯然超出聲請人得以負擔之數額，由債權得受償之比例為斟
    酌，若准予破產而使得以免除其餘近80% 以上之債務，實難
    認有符合債權債務間相對之衡平。再者，破產制度既在於調
    和債務人重生機能及債權人權益保障，若有其他替代機制，
    更能為適當之處理時，即無藉由宣告破產之必要。聲請人既
    曾參與債務協商機制，現正由最大債權銀行審核中，此經債
    權銀行之一之大眾銀行函復明確，在政府機關已訂有督促金
    融機關就此類債務踐行協商機制，並已另積極訂立相關債務
    清償之法規以資因應之情形下，則若能藉由其他較為合理之
    機制為清償事宜之處理，而非以強制免除債務之方式為破產
    ，應係較符合衡平之方案。本院除認以聲請人現行提出構成
    破產財團之財產，尚難認有達到准予宣告破產之實益外，在
    現行破產效力係強制免責之情形下，聲請人所提出構成破產
    財團之財產，亦未能使本院認已符合破產機制之本旨，故在
    聲請人未能提出其他較為合理且有清償實益之破產財團前，
    本院尚難准予破產之宣告，是聲請人之聲請，為無理由而應
    予以駁回。
五、依破產法第5 條、民事訴訟法第95條、第78條、裁定如主文
    。
中　　華　　民　　國　　96　　年　　3　　 月　　9 　　日
                  民事鳳山分庭法　官　李怡諄
正本係照原本作成。
如對本裁定抗告須於裁定送達後10日內向本院提出抗告狀，並繳
納裁判費新台幣1,000元。
中　　華　　民　　國　　96　　年　　3 　　月　　9 　　日
                              書記官　林豐富
附表：
┌──┬──────┬────┬────┬──────┐
│編號│債   權  人 │債權金額│有無別除│對本件破產聲│
│    │            │ 新台幣 │權      │請之意見    │
├──┼──────┼────┼────┼──────┤
│1   │大眾商業銀行│90,000元│無      │請求駁回聲請│
│    │股份有限公司│        │        │人之聲請    │
├──┼──────┼────┼────┼──────┤
│2   │中國信託商業│        │        │（無回函）  │
│    │銀行股份有限│        │        │            │
│    │公司        │        │        │            │
├──┼──────┼────┼────┼──────┤
│3   │中華商業銀行│455,217 │無      │不同意破產聲│
│    │股份有限公司│元      │        │請          │
├──┼──────┼────┼────┼──────┤
│4   │台新國際商業│745,150 │無      │不同意破產聲│
│    │銀行股份有限│元      │        │請          │
│    │公司        │        │        │            │
├──┼──────┼────┼────┼──────┤
│5   │臺灣土地銀行│71,899元│無      │未表示      │
│    │股份有限公司│        │        │            │
│    │中正分行（現│        │        │            │
│    │金卡）      │        │        │            │
├──┼──────┼────┼────┼──────┤
│6   │台新國際商業│234,771 │無      │不同意破產聲│
│    │銀行股份有限│元      │        │請          │
│    │公司        │        │        │            │
├──┼──────┼────┼────┼──────┤
│7   │臺灣土地銀行│未陳報  │        │未表示      │
│    │股份有限公司│        │        │            │
│    │（信用卡）  │        │        │            │
├──┼──────┼────┼────┼──────┤
│8   │荷商荷蘭銀行│        │        │（無回函）  │
│    │股份有限公司│        │        │            │
├──┼──────┼────┼────┼──────┤
│9   │華僑商業銀行│78,425元│無      │不同意破產聲│
│    │股份有限公司│        │        │請          │
├──┼──────┼────┼────┼──────┤
│10  │遠東國際商業│        │        │（無回函）  │
│    │銀行股份有限│        │        │            │
│    │公司        │        │        │            │
├──┼──────┼────┼────┼──────┤
│11  │台新國際商業│88,069元│無      │不同意破產聲│
│    │銀行股份有限│        │        │請          │
│    │公司        │        │        │            │
├──┼──────┼────┼────┼──────┤
│12  │臺灣土地銀行│831,100 │有      │未表示      │
│    │股份有限公司│元      │        │            │
│    │中正分行    │        │        │            │
├──┼──────┼────┼────┼──────┤
│13  │土地銀行股份│17,332元│        │未表示      │
│    │有限公司前鎮│        │        │            │
│    │分行        │        │        │            │
├──┼──────┼────┼────┼──────┤
│14  │中央健康保險│4,716元 │        │未表示      │
│    │局          │        │        │            │
└──┴──────┴────┴────┴──────┘
註１：臺灣土地銀行就債務人所有之不動產設有本金最高限額抵
　　　押權1,800,000元
註２：債務人欠稅7,120元。
